【裁判字號】    91,訴,3507
【裁判日期】    920402
【裁判案由】    毒品危害防制條例等
【裁判全文】
臺灣高雄地方法院刑事判決                        九十一年度訴字第三五七號
    公  訴  人  臺灣高雄地方法院檢察署檢察官
    被      告  甲○○
右列被告因違反毒品危害防制條例案件，經檢察官提起公訴（九十一年度毒偵字第六
一四一號）及移
    主  文
甲○○連續施用第一級毒品，處有期徒刑捌月，扣案之海洛因（淨重零點壹貳公克，
包裝重零點壹玖公克）沒收銷燬之，扣案之注射針筒壹支、美達研注射液壹瓶均沒收
。
被訴施用第二級毒品部分無罪。
    事  實
一、甲○○前因施用毒品案件，經本院裁定送觀察、勒戒後，因認有繼續施用毒品之
    傾向，再經本院裁定令入戒治處所施以強制戒治，於戒治期滿後，由台灣高雄地
    方法院檢察署檢察官於民國八十八年十一月二十三日以八十八年度戒毒偵字第三
    六七號（起訴書誤載為第三七六號）為不起訴處分確定。詎甲○○猶不知悔改，
    竟基於施用第一級毒品海洛因之概括犯意，於上開不起訴處分後之五年內即自九
    十一年十月十日下午四時許起至同年十一月二十三日下午四時二十分許回溯二十
    四小時內之某時止，在高雄縣燕巢鄉○○路六十號後方空屋內等地點，連續多次
    施用第一級毒品海洛因。嗣為警於九十一年十月十日下午六時許、同年十一月二
    十三日下午四時十分許，分別在高雄縣燕巢鄉○○路六十號後方空屋、高雄縣橋
    頭鄉○○路旁搜索、盤查，經採集其尿液送驗而查獲，並扣得海洛因（淨重零點
    一二公克，包裝重零點一九公克）、注射針筒一支及美達研注射液一瓶。
二、案經高雄縣政府警察局岡山分局報告臺灣高雄地方法院檢察署檢察官偵查起訴及
    移送併案審理。
    理  由
壹、有罪部分：
  一、訊據被告甲○○對於右揭犯罪事實均坦承不諱，本院復審酌：
    (一)查被告前因施用毒品案件，經本院裁定送觀察、勒戒後，因認有繼續施用毒品
      之傾向，再經本院裁定令入戒治處所施以強制戒治，於戒治期滿後，由台灣高
      雄地方法院檢察署檢察官於八十八年十一月二十三日以八十八年度戒毒偵字第
      三六七號為不起訴處分確定之事實，有本院被告院內索引卡紀錄表、台灣高等
      法院被告全國前案紀錄表及刑案資料查註紀錄表各乙份在卷可按。是被告於涉
      本案之前，業已一犯施用毒品，並於強制戒治期滿後，經不起訴處分確定甚明
      。
    (二)次查，經警將被告於九十一年十月十日、十一月二十三日遭查獲時所採取之尿
      液送驗結果，均係呈嗎啡陽性反應，有高雄縣政府衛生局九十一年十月二十三
      日九一煙檢字第一七八一號、九十一年十一月二十八日九一煙檢字第一九六五
      號煙毒尿液檢驗成績書各乙份附卷可稽，且經本院將上開尿液再送複驗結果，
      亦係呈現嗎啡陽性反應，有高雄醫學大學附設中和紀念醫院編號九二○二─一
      ○七號、九二○二─一○八號濫用藥物尿液檢驗報告各乙份在卷足憑。又海洛
      因施用入人體後水解還原成嗎啡，再循嗎啡之代謝方式排出體外，業據行政院
      衛生署藥物食品檢驗局七十三藥檢壹字第○三○二二一號函說明綦詳，且依醫
      學臨床實驗及根據英國藥學會出版Isolation and Indentification of Drugs
      乙書第二九三頁載明：海洛因經注射入人體後，在體內迅速水解成6Monoacety
      Imorphine，再緩緩繼續水解成嗎啡，然後再循嗎啡之代謝方式排出，同書第
      四三一至四三二頁並載有：嗎啡經注射入人體後，約百分之五十以上於八小時
      內自尿中排出，至二十四小時排出約百分之九十，但四十八小時後仍有微量可
      檢出等語。再者，上開高雄醫學大學附設中和紀念醫院出具之尿液檢驗報告載
      明係以ＧＣ／ＭＳ（即氣相層析質譜儀分析法）方法檢驗，而該方法之原理係
      檢品經氣化後，通過層析管分離純化，再將純化後之成分循序送入質譜儀做個
      別鑑定。因質譜儀所測定之圖譜，在化學上被公認具有指紋特性，故可據以完
      全判定該檢品係為何種化合物。職是，台北榮民總醫院即認為「若以氣相層析
      質譜儀（ＧＣ／ＭＳ）作藥物及其代謝產物之定性及定量分析，幾乎不會有偽
      陽性反應產生」，此經該院八十三年四月七日以八三北總內字第三○五九號函
      示明確。故被告之尿液經以氣相層析質譜儀分析法檢驗，既係呈嗎啡陽性反應
      ，顯見被告應有在前揭犯罪時間施用第一級毒品海洛因之行為甚明。
    (三)此外，復有白粉及注射針筒一支、美達研注射液一瓶扣案可稽，該白粉經送檢
      結果，確係第一級毒品海洛因（淨重零點一二公克，包裝重零點一九公克）；
      而該注射針筒一支及美達研注射液一瓶經送驗結果，則無毒品反應，此分別有
   法務部調查局九十一年十二月十六日調科壹字第二二○○一四四九一號鑑定通
      知書、高雄醫學大學附設中和紀念醫院編號九二○一─○三六至九二○一─○
      三七號檢驗報告各乙紙在卷足憑，是扣案白粉既係毒品海洛因，而扣案之注射
      針筒一支及美達研注射液一瓶雖無毒品反應，但被告則供承此係供施用海洛因
      預備之用，益見被告確有施用第一級毒品海洛因無疑。
    (四)綜上所述，被告前曾一犯施用毒品，於強制戒治期滿，經不起訴處分確定，並
      在該不起訴處分後之五年內，再施用本案第一級毒品海洛因，事證應屬明確，
      其犯行應堪認定。
  二、查海洛因係屬毒品危害防制條例第二條第二項第一款所規定之第一級毒品，核
      被告所為，係犯毒品危害防制條例第十條第一項施用第一級毒品罪。被告持有
      毒品，復進而施用，其持有毒品之低度行為，為施用毒品之高度行為所吸收，
      不另論罪。被告先後多次施用第一級毒品海洛因之犯行，時間緊接，所犯構成
      要件相同，顯係基於概括犯意為之，為連續犯，依刑法第五十六條規定，以一
      罪論，並加重其刑。至被告於九十一年十月十日下午四時許以外施用毒品之犯
      行，公訴意旨雖未論及，但與其所指於該日施用毒品之犯行有連續犯之裁判上
      一罪關係，應為起訴效力所及，本院自應併予審判，附此敘明。本院審酌被告
      曾因施用毒品之行為，甫於八十八年十一月二十三日經檢察官不起訴處分，且
      被告亦曾因肅清煙毒條例案件，經法院判處有期徒刑三年二月，嗣於八十六年
      八月九日執行完畢，固未構成累犯，但被告旋於短期內再為本案犯行，足見其
      不思悔改，品行亦顯不佳；惟考量被告於本院審理時即能坦承犯行，犯後態度
      良好，而其施用毒品行為於本質上係屬自我戕害行為，並未對社會造成直接而
      過鉅之損害，反社會性之程度應屬較低等一切情狀，量處如主文所示之刑，以
      資懲儆。此外，扣案之白粉係屬第一級毒品海洛因，已如上述，既屬毒品，爰
      依毒品危害防制條例第十八條第一項前段規定，併予宣告沒收銷燬之；至扣案
      之注射針筒一支及美達研注射液一瓶，係供犯罪預備之物，且為被告所有，業
      據被告供明在卷，爰依刑法第三十八條第一項第二款規定，亦併予宣告沒收。
貳、無罪部分：
  一、公訴意旨另以：被告另於九十一年十月十日下午六時許回溯二十四小時內之某
      時，在不詳地點施用第二級毒品安非他命，因認被告尚涉有毒品危害防制條例
      第十條第二項施用第二級毒品罪嫌云云。
  二、公訴人認被告有施用第二級毒品安非他命犯行，係以高雄縣政府衛生局九十一
      年十月二十三日九一煙檢字第一七八一號煙毒尿液檢驗成績書等證據資料，為
      其論斷之依據。
  三、按「犯罪事實應依證據認定之，無證據不得推定其犯罪事實」、「不能證明被
      告犯罪或其行為不罰者，應諭知無罪之判決」，刑事訴訟法第一百五十四條、
      第三百零一條第一項分別定有明文。又認定犯罪事實所憑之證據，雖不以直接
      證據為限，間接證據亦包括在內；然而無論直接或間接證據，其為訴訟上之證
      明，須於通常一般之人均不致有所懷疑，而得確信其為真實之程度者，始得據
      為有罪之認定（最高法院七十六年度台上字第四九八六號判例參照）。
  四、訊據被告固坦承施用第一級毒品海洛因之事實，惟堅決否認有何施用第二級毒
      品安非他命之犯行。經查，警方將被告前遭查獲時所採取之尿液送驗結果，固
      呈現甲基安非他命陽性反應，此有高雄縣政府衛生局九十一年十月二十三日九
      一煙檢字第一七八一號煙毒尿液檢驗成績書在卷可佐。惟查，經本院將該尿液
      再送往高雄醫學大學附設中和紀念醫院複驗，以更為精密之氣相層析質譜儀分
      析法（ＧＣ／ＭＳ）檢驗結果，該尿液係呈現（甲基）安非他命陰性反應，有
      前揭高雄醫學大學附設中和紀念醫院出具之編號九二○二─一○七號濫用藥物
      尿液檢驗報告乙份在卷可稽。又上開氣相層析質譜儀分析法（ＧＣ／ＭＳ）比
      諸高雄縣政府衛生局所使用之免疫學分析法、ＴＯＸＩ─ＬＡＢ方法等檢驗方
      法，應較屬精確可信，前已述及。從而，被告之尿液依氣相層析質譜儀分析法
      （ＧＣ／ＭＳ）複驗結果，既呈（甲基）安非他命陰性反應，自不能再依高雄
      縣政府衛生局出具之前揭煙毒尿液檢驗成績書，遽認被告確有施用第二級毒品
      安非他命之行為。
  五、綜上所述，被告究否確有前揭被訴施用第二級毒品安非他命之犯行，本院認為
      仍存有合理之懷疑，尚未到達確信其為真實之程度，此外復查無其他積極證據
      足資認定被告確有前揭被訴之犯行，揆諸首揭法律規定與說明，既無足夠證據
      確信公訴意旨之指述為真實，不能證明被告犯罪，本院自應為被告此部分無罪
      判決之諭知。
據上論斷，應依刑事訴訟法第二百九十九條第一項前段、第三百零一條第一項，毒品
危害防制條例第十條第一項、第十八條第一項前段，刑法第十一條前段、第五十六條
、第三十八條第一項第二款，判決如主文。
本案經檢察官李允煉到庭執行職務。
中      華      民      國      九十二      年      四      月    二    日
                                臺灣高雄地方法院刑事第七庭
                                    法  官  陳信旗
右判決正本證明與原本無異。
如不服本判決，應於送達後十日內，向本院提出上訴狀。
                                    書記官  張家榮
中      華      民      國      九十二      年      四      月    二    日
附錄本判決論罪之法條：
毒品危害防制條例第十條第一項
    施用第一級毒品者，處六月以上五年以下有期徒刑。


司法院資訊處製作；財團法人民間司法改革基金會備份。
